【裁判字號】    98,抗,198
【裁判日期】    980311
【裁判案由】    毒品危害防制條例
【裁判全文】
臺灣高等法院刑事裁定                   98年度抗字第198號
抗  告  人
即  被  告  甲○○
上列抗告人因違反毒品危害防制條例案件，不服臺灣桃園地方法
院中華民國98年2月12日所為更正裁定（96年度毒聲字第1613號
），提起抗告，本院裁定如左：
    主  文
抗告駁回。
    理  由
一、抗告意旨略以：伊前於民國九十七年六月九日施用第二級毒
    品，而為警採尿查獲，原審以九十七年度毒聲字第一一四○
    號裁定觀察勒戒，業於同年十二月六日期滿，今原裁定再以
    伊於九十六年十月三十日為警採尿查獲施用第二級毒品，並
    以九十六年度毒聲字第一六一三號裁定送觀察勒戒，查獲時
    間顯然有誤，為此提起抗告，請將原裁定撤銷，予以不起訴
    處分云云。
二、按刑事判決文字，顯係誤寫，而不影響於全案情節與判決之
    本旨者，參照民事訴訟法第二百三十二條規定，原審法院得
    依聲請或本職權以裁定更正之。蓋訴訟程序中，於其應為訴
    訟行為而使訴訟狀態為一定之推移後，固發生一定之確定狀
    態；然此一確定狀態是否應賦予絕對性之效力，其有錯誤是
    否亦不得更正，則須就法的安定性與具體的妥當性兩者予以
    適當之衡量而定之，非可一概而論。衡以刑事訴訟重在國家
    刑罰權之實現，訴訟程序係對於判決目的之手段，於某一程
    度上，其手段自應隸屬於目的。以裁判之更正言，倘將更正
    之訴訟行為視為有效，反較視之為無效，更能符合訴訟整體
    之利益，且對被告亦不致發生不當之損害者，為求訴訟之合
    目的性，自不能僅因訴訟狀態之確定，即不許其更正，有司
    法院大法官會議釋字第四三號解釋及最高法院八十一年度台
    非字第三五○號裁判意旨可供參照。又所謂「顯然錯誤」，
    乃指判決中所表示者與法院本來之意思顯然不符、其事一見
    甚明者而言，包括判決所記之事實與理由有相矛盾之處，凡
    足生與法院真意相左之結果者、法院所「無」之意思，而於
    判決中誤為表示、或法院所「有」之意思，而於判決中漏未
    表示或表示錯誤等情形在內，亦有最高法院十八年聲字第三
    ○七號判例及七十四年度台抗字第五四號、七十八年度台聲
    字第三六七號裁定意旨足考；次按，刑事訴訟法第二百六十
    六條規定，起訴之效力不及於檢察官所指被告以外之人，即
    所謂起訴對人之效力；而同法第二百六十四條第三項第一款
    規定，起訴書應記載被告之姓名、性別等資料或其他足資辨
    別之特徵，係為特定刑罰權對象之用，其起訴之對象為被告
    其「人」，而非「姓名」，最高法院九十二年度台非字第四
    八號判決亦可參照。
三、經查：本件抗告人即被告甲○○，因涉犯施用第二級毒品安
    非他命，於九十六年十月三十日晚間八時三十分許，為警查
    獲後，於警詢及偵查訊問時均冒用其胞兄「陳厚全」之名義
    應訊等情，業經被告甲○○於檢察官通知於九十七年七月二
    十一日應訊時坦認在卷，並有前開冒名應訊警詢、偵查筆錄
    在卷可按，且經檢察官將實際應訊人在權利通知書所按捺之
    指紋，送請內政部警政署刑事警察局比對結果，與「陳厚全
    」於檢察官偵訊之庭印全指紋卡上不符，而與該局存檔之「
    甲○○」指紋卡之十指紋相符，此有內政部警政署刑事警察
    局九十七年三月三日刑紋字第○九七○○二二六二一號鑑定
    書在卷可參，足認被告係冒用其兄「陳厚全」之名義應訊，
    致使臺灣桃園地方法院檢察署檢察官，誤以被告姓名為「陳
    厚全」而向臺灣桃園地方法院聲請送觀察、勒戒。惟本件施
    用毒品犯行者，既係被告，且於警詢、偵查中均由被告親自
    到場或到庭應訊，要非遭冒名之「陳厚全」甚明。準此，本
    件檢察官聲請觀察、勒戒，雖誤將被告即實際行為人之身分
    資料，記載為被冒名人之資料，然實際受偵訊、按捺指印之
    人均為被告，是聲請對象之「人」之同一性並無何影響，從
    而原裁定裁判之對象自係本件被告，而非「陳厚全」，原裁
    定雖誤植為「陳厚全」，當認不影響於全案情節及裁定本旨
    ，合於裁判中所表示者，與法院本來之意思顯然不符之情形
    。從而，依首開說明，對於該顯然錯誤，原審以裁定更正之
    方式補充，尚難指為違法。被告執前詞提起本件抗告，應認
    無理由，予以駁回。
據上論結，應依刑事訴訟法第四百十二條，裁定如主文。
中    華    民    國    98    年    3     月    11    日
                    刑事第十八庭審判長法  官  吳鴻章
                                      法  官  陳健順
                                      法  官  徐昌錦
以上正本證明與原本無異。
不得再抗告。
                                      書記官  王韻雅
中    華    民    國    98    年    3     月    11    日


司法院資訊處製作；財團法人民間司法改革基金會備份。
